【裁判字號】    90,交上易,268
【裁判日期】    900831
【裁判案由】    過失致死
【裁判全文】
臺灣高等法院刑事判決                            九十年度交上易字第二六八號
    上  訴  人
    即  被  告  乙○○
右上訴人因過失致死案件，不服臺灣桃園地方法院八十九年度交易字第二一０號，中
華民國九十年五月十五日第一審判決（起訴案號：臺灣桃園地方法院檢察署八十九年
度偵字第四六五一號）提起上訴，本院判決如左：
    主  文
原判決撤銷。
乙○○因過失致人於死，處有期徒刑柒月。
    事  實
一、乙○○於民國（下同）八十九年二月二十二日晚上十一時十五分許，駕駛車牌Ｌ
    Ｆ－○九一八號自用小客車，沿桃園縣八德市○○路由鶯歌往龍岡方向行駛，途
    經興豐路六二○號前，理當注意應依該路段速限四十公里標誌規定之速度前進，
    且須注意車前狀況隨時採取必要之安全措施，而當時雖下雨路面濕滑且係夜間，
    惟有照明設備，且路面無缺陷及無障礙物，視距良好，並無不能注意之情事，竟
    疏未注意，仍以七十、八十公里之時速超速前進，復疏未注意車前狀況，而自後
    追撞同向前方由張明生所騎乘，後載劉清山之ＲＳＣ－三二八號輕型機車，致張
    明生、劉清山人車倒地，張明生因胸部鈍挫傷，劉清山亦因頭部外傷、顱內出血
    均當場不治死亡。本件車禍後，乙○○於有偵查犯罪職權之機關及公務員知悉其
    犯罪前，即向至現場處理之警員自承其為肇事司機，並接受裁判而自首。
二、案經桃園縣警察局八德分局報請臺灣桃園地方法院檢察署檢察官相驗後簽請分案
    偵查起訴。
    理  由
一、右揭犯罪事實，訊據上訴人即被告乙○○坦承於前開時、地，駕駛ＬＦ－○九一
    八號自用小客車與被害人張明生所騎乘，後載劉清山之ＲＳＣ－三二八號輕型機
    車相撞肇事等情不諱，並有道路交通事故調查報告表一紙、肇事現場及車損照片
    二十二紙可稽；被害人張明生因而胸部鈍挫傷，劉清山因而頭部外傷、顱內出血
    ，均當場不治死亡，亦經臺灣桃園地方法院檢察署檢察官率同檢驗員相驗屬實，
    製有相驗屍體證明書、驗斷書及勘驗筆錄可稽。
二、被告雖矢口否認有何過失致死犯行，辯稱案發當時其正駕駛小客車由鶯歌往龍岡
    方向行駛，被害人張明生騎乘機車由龍岡往鶯歌方向行駛，突逆向侵入其車道，
    其反應不及始撞擊該機車，本件車禍純因對方逆向行車所致云云，惟查被告駕駛
    之ＬＦ－○九一八號自用小客車因本件車禍致前引擎蓋鈑金損毀，右前角保險桿
    下方斷裂，左前方向燈脫落，有該小客車照片為憑，是該小客車之撞擊點應在受
    損嚴重之引擎蓋及車頭右前角；而被害人張明生機車尾車殼斷裂，大牌整片斷落
    ，至機車前方及車頭並無任何損壞，僅車頭上方儀表板鬆脫，亦有該機車照片為
    憑，是該機車之撞擊點應在車尾而非車頭；再經本院命處理本案車禍之警員甲○
    ○以與本案被告小客車同型之汽車與被害人張明生機車相比對結果，機車車頭鬆
    脫之儀表板位高約八十公分，較小客車之前引擎蓋及保險桿等受損部位高出甚多
    ，而機車車尾受損部位約五十公分高，核與小客車受損之前保險桿等高，業據證
    人甲○○於本院證述無訛，並有其拍攝之小客車與機車比對照片為證，是被告小
    客車前引擎蓋、前保險桿顯無與被害人張明生機車車頭之儀表板互撞之可能，該
    二車之撞擊點應分別為被告小客車車頭及被害人張明生機車車尾，足徵本案車禍
    時，係被告小客車自後追撞被害人張明生之機車甚明。次查依道路交通事故調查
    報告表之現場圖及現場、事故汽車之照片所示，被告小客車右前角保險桿下方斷
    裂之碎片散落在該車前方，是該現場圖所示被告自用小客車所在位置應即為與機
    車撞擊之處，而二車擊撞後該自用小客車停在往龍岡方向之內側車道上，車頭朝
    龍岡方向，斜跨分向線，略偏入往鶯歌車道；被害人張明生騎乘之機車右倒於被
    告小客車車頭右前方往龍岡方向之車道邊線上，距小客車右前車頭三．九五公尺
    ；張明生倒臥於小客車前方往鶯歌方向車道上近分向線處，距小客車車頭八．五
    公尺；劉清山則躺於該小客車及張明生前方往龍岡方向車道上近分向線處，與劉
    清山相距六．九公尺，苟如被告所辯係被害人張明生騎乘機車逆向侵入被告車道
    而正面撞擊被告自小客車，依物理慣性，二車之衝力相抵，被害人張明生、劉清
    山二人及機車遭撞擊後應不致反彈至八．五公尺遠及更遠之處，僅被害人機車於
    行進中，因遭被告小客車自後追撞予以同向之前進助力，被害人等及機車始有往
    前彈落至上開遠處之可能，益徵本件車禍顯係被告駕車自後追撞同向前方被害人
    張明生之機車，被告所辯被害人張明生騎駛機車逆向侵入其車道而撞擊其小客車
    云云，委無足取；公訴意旨認本件車禍係被告駕車超速且未注意車前狀況，致與
    對向由被害人張明生騎乘之輕機車相撞肇事，亦容有誤會。
三、按行車速度，依標誌之規定，又汽車行駛時，駕駛人應注意車前狀況，並隨時採
    取必要之安全措施，道路交通安全規則第九十三條第一項、第九十四條第三項分
    別定有明文，並為一般駕駛人所明知。被告駕車自應注意恪遵上開規定，而當時
    雖下雨路面濕滑且係夜間，惟有照明設備，且路面無缺陷及無障礙物，視距良好
    ，有道路交通事故調查報告表足稽，並無不能注意之情事，被告竟疏未注意，猶
    以七十、八十公里之時速超速行駛，復未注意車前狀況，致自後追撞同向前方由
    被害人張明生騎駛，後載被害人劉清山之輕型機車，被害人張明生、劉清山因而
    人車倒地當場死亡，本件車禍經送臺灣省桃園縣區車輛行車事故鑑定委員會鑑定
    結果，亦認被告駕駛自小客車嚴重超速行駛且疏未注意車前狀況自後追撞前車為
    肇事因素，有臺灣省桃園縣區車輛行車事故鑑定委員會八十九年十二月二十九日
    八九府車鑑桃字第八九一五一四號函送之鑑定意見書一份在卷可稽，是被告過失
    之咎委無可辭，其過失與被害人張明生、劉清山之死亡間，有相當因果關係，被
    告過失致死犯行堪以認定。
四、核被告所為係犯刑法第二百七十六條第一項之過失致人於死罪。被告一過失行為
    致被害人張明生、劉清山二人死亡，係一行為觸犯數罪名，為想像競合犯，應依
    法論以一過失致死罪。又被告肇事後，於有偵查犯罪職權之機關及公務員知悉其
    犯罪前，即向至現場處理之警員甲○○自承其為肇事司機，業據證人甲○○於本
    院證述無訛，因依刑法第六十二條前段自首之規定，減輕其刑。
五、原審據以論罪科刑，原非無見，惟原判決漏未審酌被告自首並依法減輕其刑，尚
    有未合。被告上訴空言否認自後追撞被害人機車之過失致死犯行，固無足取，惟
    原判決既有上開可議，即無可維持，自應由本院予以撤銷改判。爰審酌被告並無
    前科，素行雖佳，有臺灣高等法院檢察署刑案紀錄簡覆表可按，惟本案其駕車超
    速且疏未注意車前狀況致被害人二人死亡，過失情節及所生之危害匪淺，且犯後
    復未坦承全部犯行，其固已與被害人劉清山之家屬和解，有調解筆錄影本可稽，
    惟迄未與被害人張明生家屬和解賠償損害等一切情狀，量處有期徒刑柒月。
據上論斷，應依刑事訴訟法第三百六十九條第一項前段、第三百六十四條、第二百九
十九條第一項前段，刑法第二百七十六條第一項、第五十五條、第六十二條前段，罰
金罰鍰提高標準條例第一條前段，判決如主文。
本案經檢察官張秋雲到庭執行職務。
中    華    民    國      九十      年      八      月      三十一      日
                              臺灣高等法院刑事第十六庭
                                  審判長法  官  許  增  男
                                        法  官  黃  鴻  昌
                                        法  官  蔡  彩  貞
右正本證明與原本無異。
不得上訴。
                                        書記官  張  淑  芬
中      華      民      國     九十     年     九     月       五       日
刑法第二百七十六條第一項：
因過失致人於死者，處二年以下有期徒刑、拘役或二千元以下罰金。


司法院資訊處製作；財團法人民間司法改革基金會備份。
